臺灣高雄地方法院刑事判決　　　　　　　95年度訴字第3109號
公　訴　人　臺灣高雄地方法院檢察署檢察官
被　　　告　乙○○
　　　　　　　　　　　1
　　　　　　　　　　（另案於臺灣高雄第二監獄執行中）
上列被告因違反毒品危害防制條例案件，經檢察官提起公訴（95
年度毒偵字第5667號）及移送併辦（95年度毒偵字第7502號、第
8356號），被告於本院準備程序中為有罪之陳述，經合議庭裁定
由受命法官依簡式審判程序獨任審理，判決如下：
    主  文
乙○○施用第一級毒品，累犯，處有期徒刑拾月，扣案之海洛因
壹包（淨重零點壹零公克，空包裝重零點貳伍公克）及注射針筒
壹支，均沒收銷燬之；又施用第二級毒品，累犯，處有期徒刑伍
月。應執行有期徒刑壹年壹月，扣案之海洛因壹包（淨重零點壹
零公克，空包裝重零點貳伍公克）及注射針筒壹支，均沒收銷燬
之。
    事  實
一、乙○○前於民國86年間因非法吸用化學合成麻醉藥品及連續
    非法販賣化學合成麻醉藥品案件，經本院以86年度訴字第95
    5 號判決判處有期徒刑4 月、5 年6 月，應執行有期徒刑5
    年8 月，經提起上訴後，由臺灣高等法院高雄分院以86年度
    上訴字第1494號判決撤銷原判決，仍判處有期徒刑4 月、5
    年6 月，應執行有期徒刑5 年8 月確定，於91年9 月24日縮
    短刑期假釋出獄，所餘刑期付保護管束，甫於93年1 月29日
    保護管束期滿且假釋未經撤銷而徒刑執行完畢。其另於87年
    間因施用毒品案件，經臺灣嘉義地方法院以87年度毒聲字第
    396 號裁定送觀察、勒戒後，認無繼續施用毒品之傾向，由
    臺灣嘉義地方法院檢察署檢察官於87年10月19日以87年度偵
    字第5673號為不起訴處分確定；另於93年間因施用毒品案件
    ，經本院以93年度毒聲字第1122號裁定送觀察、勒戒後，認
    有繼續施用毒品之傾向，再經本院以93年度毒聲字第2226號
    裁定令入戒治處所施以強制戒治，於戒治期間滿6 個月後，
    因無繼續強制戒治之必要，於94年6 月14日停止其戒治處分
    而強制戒治執行完畢釋放，並經臺灣高雄地方法院檢察署檢
    察官於94年7 月4 日以94年度戒毒偵字第365 號為不起訴處
    分確定。詎仍不知悔改並戒除毒癮，明知海洛因、甲基安非
    他命分別業經公告為毒品危害防制條例第2 條第2 項第1 款
    、第2 款所列管之第一級、第二級毒品，不得非法持有、施
    用，竟仍於上開強制戒治執行完畢釋放後5 年內，分別基於
    施用第一級毒品海洛因及第二級毒品甲基安非他命之集合犯
    意，自95年7 月14日11時許起至同年9 月9 日8 時許止，以
    平均每日施用2 次之頻率，在其位在高雄市前鎮區鎮○○街
    395 巷33號1 樓之1 住處內，以將第一級毒品海洛因置入針
    筒摻水後注射之方式，施用第一級毒品海洛因數次；另自95
    年7 月14日11時1 分許起至同年9 月9 日8 時1 分許止，以
    平均每日施用2 次之頻率，在其上開住處內，以將第二級毒
    品甲基安非他命置於玻璃球內燒烤後吸食其煙霧之方式，施
    用第二級毒品甲基安非他命數次。嗣分別於95年7 月14日13
    時許，為警持搜索票至其上開住處執行搜索，當場扣得第一
    級毒品海洛因1 小包（淨重0.10公克，空包裝重0.25公克）
    及已使用之注射針筒1 支，並採集尿液送驗結果，呈可待因
    、嗎啡及甲基安非他命陽性反應；於同年8 月7 日11時8 分
    許經檢察官諭知採尿送驗結果，呈可待因、嗎啡陽性反應；
    於同年9 月9 日15時許，騎乘懸掛車號「L37- 987」號失竊
    車牌之機車行經高雄市前鎮區○○○路某處為警攔檢盤查後
    ，經採集尿液送驗結果，呈可待因、嗎啡及甲基安非他命陽
    性反應而分別獲悉上情。
二、案經高雄縣政府警察局鳳山分局報告臺灣高雄地方法院檢察
    署檢察官偵查起訴、高雄市政府警察局前鎮分局報告臺灣高
    雄地方法院檢察署檢察官暨同署檢察官自動檢舉移送併辦。
    理  由
一、按本案被告乙○○所犯係死刑、無期徒刑、最輕本刑為3 年
    以上有期徒刑以外之罪，其於準備程序就前揭被訴事實為有
    罪之陳述，經受命法官告知簡式審判程序之旨，並聽取其與
    公訴人之意見後，本院認無不得或不宜改依簡式審判程序進
    行之情形，爰依刑事訴訟法第273 條之1 第1 項規定，裁定
    本件由受命法官獨任進行簡式審判程序，合先敘明。
二、上揭事實，業據被告於本院審理中供承不諱，且被告分別於
    95年7 月14日14時30分許、同年8 月7 日11時59分許及同年
    9 月9 日18時50分許採集尿液送驗之結果，各呈「可待因、
    嗎啡及甲基安非他命陽性反應」、「可待因及嗎啡陽性反應
    」、「可待因、嗎啡及甲基安非他命陽性反應」，有台灣檢
    驗科技股份有限公司95年7 月31日編號KＺ000000000000號、
    95年8 月23日編號KＺ000000000000號及高雄市立凱旋醫院95
    年9 月15日編號A00000000 號濫用藥物尿液檢驗報告各1 紙
    附卷可稽。而被告於本院審理中自承其於95年9 月9 日施用
    第一級毒品海洛因之時間係「8 時許」及同年7 月14日、9
    月9 日當天施用第二級毒品甲基安非他命之時間遞次為「11
    時1 分許」、「8 時1 分許」等情（院卷第6 頁、院卷第57
    頁），分別係在起訴書及併辦意旨書（95年度毒偵字第8356
    號）所指被告於上揭各該日期施用第一級毒品海洛因時間「
    95年9 月9 日18時50分許回溯24小時內之某時（扣除遭警公
    權力羈留時間）」、施用第二級毒品甲基安非他命之時間「
    95年7 月14日14時30分許回溯96小時內之某時（扣除遭警公
    權力羈留時間）」、「95年9 月9 日18時50分許回溯96小時
    內之某時（扣除遭警公權力羈留時間）」之範圍內，均分別
    堪認係同一事實，本院自得加以審酌，附此敘明。再者，扣
    案白粉1 包，經以化學呈色法及氣相層析質譜儀分析法，分
    析檢驗結果，確含有第一級毒品海洛因成分，有卷附法務部
    調查局95年8 月10日調科壹字第220023894 號鑑定通知書（
    院卷第54頁）1 紙可憑，堪認確係第一級毒品海洛因無訛；
    另被告自承供注射第一級毒品海洛因使用之針筒1 支，亦驗
    呈海洛因陽性反應，有高雄醫學大學附設中和紀念醫院95年
    10月24日編號0000-000號檢驗報告（院卷第39頁）1 紙在卷
    可按。據上，足認被告之自白與事實相符，洵堪採為論罪科
    刑之依據。本案事證明確，被告上開施用第一級、第二級毒
    品犯行，均堪認定。
三、第按海洛因、甲基安非他命分別為毒品危害防制條例第2 條
    第2 項第1 款、第2 款所稱之第一級及第二級毒品，均不得
    施用、持有。次按觀察、勒戒或強制戒治執行完畢釋放後，
    5 年內再犯第10條之罪者，應依一般刑事訴訟程序予以起訴
    論罪科刑，此觀諸毒品危害防制條例第23條第2 項規定自明
    。本件被告前於87年間因施用毒品案件，經臺灣嘉義地方法
    院以87年度毒聲字第396 號裁定送觀察、勒戒後，認無繼續
    施用毒品之傾向，由臺灣嘉義地方法院檢察署檢察官於87年
    10 月19 日以87年度偵字第5673號為不起訴處分確定；另於
    93年間，因施用毒品案件，經本院以93年度毒聲字第1122號
    裁定送觀察、勒戒後，認有繼續施用毒品之傾向，再經本院
    以93年度毒聲字第2226號裁定令入戒治處所施以強制戒治，
    於戒治期間滿6 個月後，因無繼續強制戒治之必要，於94年
    6 月14日停止其戒治處分而強制戒治執行完畢釋放，並經臺
    灣高雄地方法院檢察署檢察官於94年7 月4 日以94年度戒毒
    偵字第365 號為不起訴處分確定，有上開94年度戒毒偵字第
    365 號不起訴處分書、臺灣高雄地方法院檢察署刑案資料查
    註紀錄表、全國施用毒品案件紀錄表及臺灣高等法院被告前
    案紀錄表、在監在押全國紀錄表各1 件在卷可參，是被告於
    上開強制戒治執行完畢釋放後，5 年內再犯本件施用第一級
    、第二級毒品案件，依上開法條規定，自應依法論科。
四、論罪科刑：
（一）核被告所為，係犯毒品危害防制條例第10條第1 項、第2
      項之施用第一級、第二級毒品罪。被告持有第一級、第二
      級毒品之低度行為，分別為施用第一級、第二級毒品之高
      度行為所吸收，不另論罪。第按刑事法若干犯罪行為態樣
      ，本質上原具有反覆、延續實行之特徵，立法時既予特別
      歸類，定為犯罪構成要件之行為要素，則行為人基於概括
      之犯意，在密切接近之一定時、地持續實行之複次行為，
      倘依社會通念，於客觀上認為符合一個反覆、延續性之行
      為觀念者，於刑法評價上，即應僅成立一罪。學理上所稱
      「集合犯」即屬之（最高法院95年度台上字第1079 號 判
      決意旨參照）。而毒品危害防制條例所稱之毒品，指具有
      成癮性、濫用性及對社會危害性之麻醉藥品與其製品及影
      響精神物質與其製品，此觀該條例第2 條第1 項規定甚明
      ，足見立法者在毒品危害防制條例立法時即對於施用毒品
      行為，其因毒品本質上之成癮性，而行為人施用後易有反
      覆、延續施用之特徵加以考量；參以施用毒品者於一定時
      、地持續實行之數次施用毒品行為，亦屬施用毒品者行為
      模式之常態，揆諸上開說明，即符合立法者已將本質上具
      有反覆、延續實行之特徵予以特別歸類而定為犯罪構成要
      件之行為要素。又並非所有構成要件之行為具有反覆實施
      之特徵，即當然成立集合犯，而得評價為一罪，仍須行為
      人係基於概括之犯意，在密切接近之一定時、地持續實行
      之複次行為，而依社會客觀通念，認為符合一個反覆、延
      續性之行為觀念，在刑法評價上，始得評價為集合犯，論
      以一罪。因此，行為人之數次行為，在主觀上如係分別起
      意，或客觀上非係利用同一機會為之，則因該數次行為間
      ，對於同一社會法益，並不具侵害法益同一性，在評價上
      則應成立數罪。查本件被告施用第一級毒品海洛因及第二
      級毒品甲基安非他命之時間，分別自「95年7 月14日11時
      許起至同年9 月9 日8 時許止」、「95年7 月14日11時1
      分許起至同年9 月9 日8 時1 分許止」，均以平均每日施
      用2 次之頻率施用，堪認係在密切接近之時間內多次施用
      上開毒品，並參以被告於本院審理中自承：伊每天早、晚
      各施用毒品1 次，不施用就會不舒服等語（見本院卷第63
      頁）明確，顯見其主觀上已對毒品產生依賴，其先後多次
      施用前開毒品應非分別起意，在評價上應依集合犯論以一
      罪，較為合理。被告所犯上開施用第一級毒品海洛因及施
      用第二級毒品甲基安非他命2 罪，犯意各別，犯罪構成要
      件互殊，應予分論併罰。而被告先後數次分別施用第一級
      毒品及第二級毒品之集合犯行，既各應論以一罪，則公訴
      意旨雖未論及被告於「95年7 月14日11時許」、「95年8
      月7日11 時59分許回溯48小時內某時」、「95年9 月9 日
      18 時50 分許回溯24小時內之某時（扣除遭警公權力羈留
      時間）」以外之施用第一級毒品犯行及「95年7 月14日14
      時30 分 許回溯96小時內之某時（扣除遭警公權力羈留時
      間）」、「95年9 月9 日18時50分許回溯96小時內之某時
      （扣除遭警公權力羈留時間）」以外之施用第二級毒品犯
      行，惟就各該未論及部分，既分別與本件起訴之施用第一
      級、第二級毒品犯行有集合犯之包括一罪之關係，故亦均
      為起訴效力所及，本院自得併予審酌，附此敘明。又被告
      前於86年間因非法吸用化學合成麻醉藥品及連續非法販賣
      化學合成麻醉藥品案件，經本院以86年度訴字第955 號判
      決判處有期徒刑4 月、5 年6 月，應執行有期徒刑5 年8
      月，經提起上訴後，由臺灣高等法院高雄分院以86年度上
      訴字第1494號判決撤銷原判決，仍判處有期徒刑4 月、5
      年6 月，應執行有期徒刑5 年8 月確定，於91年9 月24日
      縮短刑期假釋出獄，所餘刑期付保護管束，並於93年1 月
      29日保護管束期滿且假釋未經撤銷而徒刑執行完畢，有前
      開臺灣高等法院被告前案紀錄表1 份在卷可憑，其於徒刑
      執行完畢後，5 年內故意再犯本件有期徒刑以上之罪為累
      犯，各應依刑法第47條第1 項規定，加重其刑。爰審酌被
      告經前開強制戒治執行完畢後，除再犯本件施用毒品犯行
      外，其於95年間亦因連續施用第一級、第二級毒品案件，
      業經本院以95年度訴字第940 號判決各判處有期徒刑1 年
      、6 月，應執行有期徒刑1 年4 月，經提起上訴後，再經
      臺灣高等法院高雄分院以95年度上訴字第1199號判決撤銷
      原判決，改判處有期徒刑1 年6 月、10月，應執行有期徒
      刑2 年2 月確定（此部分徒刑尚未執行完畢），有卷附臺
      灣高等法院被告前案紀錄表1 份可考，是被告再犯本件施
      用毒品犯行，顯見其仍未能戒除毒癮，且戒毒意念非堅，
      惟念被告於犯罪後已坦承犯行，態度良好，且施用毒品行
      為，乃屬對其自身健康之戕害行為，及其犯罪動機、目的
      、手段等一切情狀，各量處如主文所示之刑，並定其應執
      行之刑，以資懲儆。
（二）扣案之白粉1 包（淨重0.10公克，空包裝重0.25公克），
      經鑑定結果含海洛因成分，業如前述，應依毒品危害防制
      條例第18條第1 項前段規定沒收銷燬之；又鑑定單位一般
      係以傾倒之方式，將包裝袋內之毒品倒出而與包裝袋分離
      而稱重，必要時，輔以刮杓刮取袋內毒品，然無論依何種
      方式分離，包裝袋內均有極微量之毒品殘留，業經法務部
      調查局以93年3 月19日調科壹字第09300113060 號函釋在
      案，並為本院職務上已知之事實，足認本件用以包覆扣案
      海洛因之包裝袋，其內含有極微量第一級毒品海洛因殘留
      而無法析離，應整體視為扣案之第一級毒品海洛因，不問
      屬於犯人與否，併予沒收銷燬。至於鑑驗耗用之毒品既已
      滅失，自無庸宣告沒收銷燬，附此敘明。另被告自承供注
      射第一級毒品海洛因使用之注射針筒1 支，經送驗結果呈
      海洛因陽性反應，亦如前述，則該物品與其內殘餘之第一
      級毒品海洛因衡情亦無法析離，應將之同視為第一級毒品
      海洛因，從而上開物品不問屬於犯人與否，亦應依毒品危
      害防制條例第18條第1 項前段規定，沒收銷燬之。
據上論斷，應依刑事訴訟法第273 條之1 第1 項、第284 條之1
、第299 條第1 項前段，毒品危害防制條例第10條第1 項、第2
項、第18條第1 項前段，刑法第11條、第47條第1 項、第51條第
5款，判決如主文。
本案經檢察官甲○○到庭執行職務。
中　　華　　民　　國　　96　　年　　2　　月　　16 　　日
                  刑事第十六庭  法　官  蔣志宗
以上正本證明與原本無異。
如不服本判決，應於判決送達後10日內，向本院提出上訴狀。
中　　華　　民　　國　　96　　年　　2　　月　　16 　　日
                                書記官  洪育祺
附錄本案論罪科刑之法條：
毒品危害防制條例第10條
施用第一級毒品者，處 6 月以上 5 年以下有期徒刑。
施用第二級毒品者，處 3 年以下有期徒刑。
